---
title: "Taller_2"
author: "John Esteban"
date: "2024-03-25"
output:
  word_document: default
  html_document: default
---

```{r}
library("rvest")
library(httr)
library(tidyverse)
```

```{r}
test_hogares <- read.csv('C:/Users/ASUS/OneDrive/Escritorio/test_hogares.csv')
train_hogares <- read.csv('C:/Users/ASUS/OneDrive/Escritorio/train_hogares.csv')
test_personas <- read.csv('C:/Users/ASUS/OneDrive/Escritorio/test_personas.csv')
train_personas <- read.csv('C:/Users/ASUS/OneDrive/Escritorio/train_personas.csv')
```

# Introduccion

La pobreza es uno de los temas centrales de investigación en la economía del bienestar y en las agendas políticas de todos los gobiernos, especialmente de los países en vías de desarrollo. Sin embargo, no hay un consenso en su definición y en su forma de ser medida. A pesar de esto, se puede entender que ser pobre es no disponer de los recursos para obtener los medios mínimos de subsistencia, una definición general. El Banco Mundial define la pobreza como incapacidades para llevar una vida plena, desagregándolo en buena alimentación, calidad de la vivienda, buena salud, buena educación y tener un trabajo digno. También tenemos la definición de uno de los economistas que más influencia tiene en el estudio de la pobreza, Amartya Sen. Con la teoría de las capacidades, este autor dice que la pobreza no es simplemente la falta de ingreso, sino la falta de capacidades básicas y la libertad para obtenerlo, definición muy parecida a la propuesta del Banco Mundial. En resumen, los avances del estudio teórico de la pobreza han reposado en que es un fenómeno multidimensional y no solamente carencia de ingresos.

De la misma forma que las definiciones, la forma de medir la pobreza es variada, donde se tiene en cuenta la multidimensionalidad de la pobreza que tanto se menciona en la etapa de definición. En primer lugar, se tiene el NBI (Necesidades Básicas Insatisfechas) que señala la insuficiencia que tiene un hogar en una de las siguientes necesidades básicas: Vivienda con Materiales adecuados, servicios públicos de acueducto y alcantarillado, nivel bajo de hacinamiento, bajo grado de dependencia. También se encuentra el método de la línea de pobreza, que calcula el costo de una canasta básica de bienes y servicios, luego calcula los ingresos del hogar y se compara con esta línea, si no alcanza este mínimo entonces se considera un hogar pobre. Por último, también se trabaja con el Índice de Condiciones de vida, que comprende variables que miden la calidad de la vivienda, el capital humano actual y potencial, el acceso a la calidad de los servicios y las condiciones del hogar. En este trabajo se va a trabajar con el indicador de línea de pobreza.

El objetivo de este artículo es encontrar los determinantes económicos y sociales que más inciden en clasificar a una persona como pobre o no pobre a través de la medida de línea de pobreza. Para esto se utilizan los datos del DANE que vienen de la Misión de Empalme de las Series de Empleo, Pobreza y Desigualdad. En esta base de datos se encuentra a nivel de hogar y de personas y recoge toda la información sobre las condiciones de empleo de las personas, además de todas las características socioeconómicas generales y que son importantes para determinar la pobreza de un hogar. Por tanto, con estas variables se puede estimar en términos de probabilidades las características de la población menos favorecida.

El estudio de los determinantes de la pobreza es importante porque muestra los temas en los que es necesario focalizar las políticas públicas. En Colombia se han realizado varios estudios que buscan encontrar los determinantes de la pobreza con datos de tipo transversal. Nunes & Ramírez (2002) utilizan un modelo de respuesta cualitativa para encontrar las características socioeconómicas de los hogares más pobres a través de la estimación de probabilidades. Estos autores encuentran que el nivel educativo, la cantidad de los miembros del hogar, la tasa de ocupación y la ubicación del hogar son variables que afectan la probabilidad de ser o no hogares pobres.

En la misma dirección, Chaves (2010) encuentra con un modelo logit que la educación del jefe de hogar, la posesión de activos, el tamaño del hogar, el tipo de vivienda y el género del jefe de hogar son determinantes de que este se encuentre o no en situación de pobreza. De esta forma, la mayoría de los estudios de los determinantes de la pobreza tienen una forma similar de trabajar, se establecen las variables de control, se crea la variable de respuesta binaria a través de la línea de pobreza y se procede con la estimación de los parámetros con modelos probit o logit (Nunes & Ramírez, 2002), (Nunes, Ramírez, Cuesta, 2005), (Chaves, 2010), (Marrugo Et. al, 2015).

# Datos











# Estimacion de los modelos

# Conclusiones
