---
title: "Taller 1"
output: html_document
date: "2024-02-07"
---

```{r}
library(gridExtra)
```





```{r}
t1<-Sys.time()

library(rvest)
library(tidyverse)

url_base<-my_url <- "https://ignaciomsarmiento.github.io/GEIH2018_sample/pages/geih_page_" # Esta es la ruta completa

tables_list <- list()

for (i in 1:10){
  bucle_url<-paste0(url_base, i, ".html")  # Bucle
  my_html=read_html(bucle_url)
  table<-my_html %>% html_table()
  tables_list[[i]] <- table
}

data<-dplyr::bind_rows(tables_list)  # Dataframe 

t2<-Sys.time()
Tiempo_ejecucion<-t2-t1
Tiempo_ejecucion
```



# Introduccion 

* En este apartado debemos consultar algunos papers que nos puedan dar idea de cuales son las variables mas importantes para predecir el salario.

Por lo que ya sabemos podemos iniciar con un analisis de las siguientes variables:

* Edad : age
* Cuenta propia
* Estrato
* Formal
* Horas trabajadas: Actual hours worked previus week
* Usual weekly hours wworked
* Informal
* Ingreso total
* educacion: max. Education level attained
* Oficio
* educacion: p6210
* Experiencia: p6426
* Salario: p6500
* Sexo: sex
* Horas trabajadas: totalHoursWor
* Tamaño de la empresa

# Datos

```{r}
# Limpieza de mayores de edad: Este chunk lo usamos solo como limpieza de datos 

data <- data %>%
  filter(Edad >18 & dsi !="1") 



data <- data %>%
    rename(
      Edad= age,
      Estrato=estrato1,
      Ingreso=ingtot,
      Educacion=p6210,
      Experiencia= p6426,
      Salario=p6500,
      Sexo=sex,
      Horas_trabajadas=totalHoursWorked
  )  %>%
  
    mutate(
      across(c(cuentaPropia,Estrato,formal,informal,maxEducLevel,oficio,Educacion,Sexo),as.character) 
  )

### Tratamiento de factores de expansióm


### Filtro por población economica activa



```
## AEDE individual

En este apartado observamos como se comportan las variables incluidas en el modelo , con el objetivo de analizar su distribucion e iniciar con el proceso de limpieza

```{r}
data_h <- data %>%
  select(Edad,cuentaPropia,Estrato,formal,informal,Ingreso,maxEducLevel,oficio,Educacion,Experiencia,Salario,Sexo,Horas_trabajadas)
```

* Nota importante willian: Hay que discutir muy bien como vamos a trabajar con los factores de expansion.


```{r}
data %>% 
  group_by(oficio) %>% 
  summarise(n())
```


```{r}
str(data_h)
```

```{r}
character_cols <- data_h %>%
  select(where(is.character))


character_plots <- map2(character_cols, names(character_cols), ~ ggplot(data_h, aes(x = .x)) +
                         geom_bar() +
                         ggtitle(paste("Distribucion", .y)) +  
                         theme_minimal() +
                         theme(plot.title = element_text(color = "black", hjust = 0)))


character_grid <- grid.arrange(grobs = character_plots, ncol = 2)
```

```{r}
numeric_cols <- data_h %>%
  select(where(is.numeric))

numeric_plots <- map2(numeric_cols, names(numeric_cols), ~ ggplot(data_h, aes(x = .x)) +
                         geom_histogram(fill = "skyblue", color = "black", bins = 10) +
                         ggtitle(paste("Distribucion of", .y)) +  # Set the title to the column name
                         theme_minimal() +
                         theme(plot.title = element_text(color = "black", hjust = 0)))


numeric_grid <- grid.arrange(grobs = numeric_plots, ncol = 2)
```



# Analisis de regresion

EL proposito es estimar el siguiente modelo:

$$log(w) = \beta_{1} + \beta_{2}Edad + \beta_{3}Edad^2$$

# Modelo de genero


$$log(w) = \beta_{1} + \beta_{2}Mujer$$

# 5 Prediccion






El dia de hoy estime 

