---
title: "Taller 1"
output: html_document
author: Andrés Arévalo, John Esteban Londoño, William Aguirre
date: "2024-02-07"
---

```{r}
t1<-Sys.time()

library(rvest)
library(tidyverse)
library(gridExtra)
library(ggthemes)
```

# Introduccion 

* En este apartado debemos consultar algunos papers que nos puedan dar idea de cuales son las variables mas importantes para predecir el salario.

Por lo que ya sabemos podemos iniciar con un analisis de las siguientes variables:

* Edad : age
* Cuenta propia
* Estrato
* Formal
* Horas trabajadas: Actual hours worked previus week
* Usual weekly hours wworked
* Informal
* Ingreso total
* educacion: max. Education level attained
* Oficio
* educacion: p6210
* Experiencia: p6426
* Salario: p6500
* Sexo: sex
* Horas trabajadas: totalHoursWor
* Tamaño de la empresa

# Datos

Se trabaja con la muestra de Bogotá de la Medición de la Pobreza Monetaria y la Desigualdad (GEIH,2018), que se encuentra publicada en el repositorio https://ignaciomsarmiento.
github.io/GEIH2018 sample/
Para capturar los datos se utilizó la técnica del webscraping, y dado que los datos se encontraban divividos en 10 chunks se construyó un bucle que permitiera iterar el código a traves de las 10 url donde se encontraban los datos.

```{r}
url_base<-my_url <- "https://ignaciomsarmiento.github.io/GEIH2018_sample/pages/geih_page_"

tables_list <- list()

for (i in 1:10){
  bucle_url<-paste0(url_base, i, ".html")  # Bucle
  my_html=read_html(bucle_url)
  table<-my_html %>% html_table()
  tables_list[[i]] <- table
}

data<-dplyr::bind_rows(tables_list)  # Dataframe 

t2<-Sys.time()
Tiempo_ejecucion<-t2-t1
Tiempo_ejecucion
```

La estrategia propuesta para conservar la representatividad de la muestra que permite el factor de expansión consiste en transformar esta variable en un factor de ponderación de manera que conservemos su proporción con respecto al universo sin afectar el tamaño original de la muestra, de esta manera se ahorra recursos computacionales la ejecución de los algoritmos y el tratamiento de los datos.

```{r}
base_no_ponderada<-length(data$fex_c)
universo_representado<-sum(data$fex_c)

data<-  data %>%
  mutate(data, peso=fex_c/universo_representado) %>% 
  mutate(data,fponderacion=peso*base_no_ponderada)

base_ponderada<-sum(data$fponderacion)
unidades_muestrales_fex<-length(unique(data$fex_c))
unidades_muestrales_fpon<-length(unique(data$fponderacion))

tabla1<-t(tibble(base_no_ponderada,base_ponderada,unidades_muestrales_fex,unidades_muestrales_fpon,universo_representado))
tabla1
```
Para trabajar con los datos ponderados se replica cada registro tantas unidades muestrales represente.
```{r}
data_ponderada<-uncount(data,weights = round(data$fponderacion))
base_ponderada<-length(data_ponderada$directorio)
base_ponderada
base_no_ponderada
```


```{r}
# Limpieza de mayores de edad: Este chunk lo usamos solo como limpieza de datos 
data_ponderada <- data_ponderada %>%
    rename(
      Edad= age,
      Estrato=estrato1,
      Ingreso=ingtot,
      Educacion=p6210,
      Experiencia= p6426,
      Salario=p6500,
      Sexo=sex,
      Horas_trabajadas=totalHoursWorked
  )  %>%
  
    mutate(
      across(c(cuentaPropia,Estrato,formal,informal,maxEducLevel,oficio,Educacion,Sexo),as.character) 
  )

### Filtro por población economica activa

data_ponderada <- data_ponderada %>%
  filter(Edad >18 & dsi !="1") 


data_ponderada <-data_ponderada %>%
  filter(p6240==1)

```

## AEDE individual

En este apartado observamos como se comportan las variables incluidas en el modelo , con el objetivo de analizar su distribucion e iniciar con el proceso de limpieza

```{r}
data_h <- data_ponderada %>%
  select(Edad,cuentaPropia,Estrato,formal,informal,Ingreso,maxEducLevel,oficio,Educacion,Experiencia,Salario,Sexo,Horas_trabajadas)
```


Se identifica que hay personas que reportaron ingresos iguales a cero a pesar de ser trabajadores y haber reportado horas laboradas, razón por la cual se excluyen estos registros de la muestra. 

```{r}
data_h1 <-data_h %>%
filter(Ingreso>0)
```

Se construyen las variables para la estimación del modelo
```{r}
data_h1<-data_h1 %>% mutate(log_salario=log(Ingreso),
Edad2=Edad^2)
```

```{r}
str(data_h1)
```

```{r}
character_cols <- data_h1 %>%
  select(where(is.character))


character_plots <- map2(character_cols, names(character_cols), ~ ggplot(data_h1, aes(x = .x)) +
                         geom_bar() +
                         ggtitle(paste("Distribucion", .y)) +  
                         theme_minimal() +
                         theme(plot.title = element_text(color = "black", hjust = 0)))


character_grid <- grid.arrange(grobs = character_plots, ncol = 2)
```

```{r}
numeric_cols <- data_h1 %>%
  select(where(is.numeric))

numeric_plots <- map2(numeric_cols, names(numeric_cols), ~ ggplot(data_h1, aes(x = .x)) +
                         geom_histogram(fill = "skyblue", color = "black", bins = 10) +
                         ggtitle(paste("Distribucion of", .y)) +  # Set the title to the column name
                         theme_minimal() +
                         theme(plot.title = element_text(color = "black", hjust = 0)))


numeric_grid <- grid.arrange(grobs = numeric_plots, ncol = 2)
```


# Analisis de regresion

EL proposito es estimar el siguiente modelo:

$$log(w) = \beta_{1} + \beta_{2}Edad + \beta_{3}Edad^2$$
```{r}
modelo1<-lm(log_salario ~  Edad + Edad2,
data=data_h1)
stargazer::stargazer(modelo1,type = "text")
```


```{r}
data_h1<- data_h1 %>% mutate(log_ingreso_gorro=fitted(modelo1))
data_aux<-data_h1 %>% select(log_salario,log_ingreso_gorro,Edad)

data_aux<-data_aux %>%  pivot_longer(cols = log_salario:log_ingreso_gorro,
names_to = "Predict",
values_to = "Valor")

ggplot(data_aux,aes(x=Edad,color=Predict)) +
geom_point(aes(y=Valor)) +
labs(title = "Ajuste del modelo a los datos de la muestra",
x="Edad",
y="Log Ingreso"
) +
theme_stata() +
scale_fill_stata()
```

# Modelo de genero


$$log(w) = \beta_{1} + \beta_{2}Mujer$$

# 5 Prediccion









